臺灣臺南地方法院刑事判決
                                     109年度侵訴字第40號
公  訴  人  臺灣臺南地方檢察署檢察官
被      告  李文雄


選任辯護人  何永福律師
            陳奕璇律師
上列被告因妨害性自主案件，經檢察官提起公訴（108年度營偵
字第927號），本院判決如下：
    主  文
丙○○無罪。    
    理  由
一、公訴意旨略以：代號0000甲0000000之成年女子（姓名詳卷
    ，下稱甲女）平時每週六、日為幫友人庚○○（綽號「大灌」
    ）賣鳳梨，多會一同提早於週五晚間至友人丁○○（綽號「阿
    發」）位於臺南市○○區○○○00○0號住處過夜。民國108年4月2
    6日週五晚間8時許，被告丙○○與丁○○、庚○○在上址一樓聊天
    ，甲女因感疲累，便身著短袖上衣及長褲自行上2樓房間休
    息，稍晚被告與丁○○、乙○○、謝文章至附近檳榔攤喝酒，庚○○則上樓進入二樓房間內，因該房無冷氣，便告知甲女欲至
    一樓有冷氣之房間，甲女表示很累不想下樓，庚○○遂自行至
    一樓房間睡覺。未久，約於翌日（4月27日）凌晨1時許，被
    告先返回上址丁○○住處，隨即進入甲女所在之2樓房間，當
    時甲女已稍微醒來但僅開小夜燈，被告遂基於強制性交之犯
    意，違反甲女之意願，自行脫光衣物後，以手伸入甲女衣服
    內撫摸胸部，隨後脫去甲女之內褲及長褲，隨後將其陰莖插
    入甲女之陰道內，並以嘴親甲女之陰道口，以此方式對甲女
    為強制性交行為1次，認被告所為，係犯刑法第221條第1項
    之強制性交罪嫌等語。
二、按犯罪事實應依證據認定之，無證據不得認定犯罪事實；檢
    察官就被告犯罪事實，應負舉證責任，並指出證明之方法；
    不能證明被告犯罪者，應諭知無罪之判決，刑事訴訟法第15
    4條第2項、第161條第1項、第301條第1項分別定有明文。因
    此，檢察官對於起訴之犯罪事實，應負提出證據及說服之實
    質舉證責任，所提直接或間接證據倘不足為有罪之積極證明
    ，或所指證明方法無從說服法院達通常一般人均不致有所懷
    疑之有罪確信心證，基於無罪推定原則，更不必有何有利證
    據，即應為有利被告認定之無罪諭知（最高法院92年台上字
    第128號、76年台上字第4986號及30年上字第816號等判例參
    照）。又性侵害犯罪態樣複雜多端，且通常具有高度隱密性
    ，若案發當時僅有被告與告訴人2人在場，事後常有各執一
    詞，而有難辨真偽之情形。事實審法院為發現真實，以維護
    被告之正當利益，對於告訴人指證是否可信，自應詳加調查
    ，必其指證確與事實相符，而無重大瑕疵者，始得採為論罪
    之依據。尤其涉及強制性交與合意性交爭議之案件，被告固
    有可能偽辯係合意性交，以求脫免刑責。惟實務上亦常見合
    意性交後，其中一方因事後翻悔，或被告未履行性交易條件
    ，或事後遭父母或配偶（或對方配偶）甚至其他人質疑，不
    甘損失或為維護本身名譽暨避免受責難而不惜誣控遭對方強
    制性交之案例。此類性侵害疑案，因涉及雙方利害關係之衝
    突，告訴人難免有虛偽或誇大陳述之可能。事實法院為發現
    真實，除應就卷內相關證據資料細心剖析勾稽，以究明告訴
    人之指訴是否合於情理以外，尤應調查其他相關佐證，以查
    明其指證是否確與事實相符。亦即告訴人之指證，仍須有補
    強證據以保障其憑信性，不能單憑告訴人片面之指證，遽對
    被告論罪科刑。
三、公訴意旨認被告涉犯強制性交罪，係以：㈠甲女指訴被告於
    上開時、地，違反其意願，以嘴親其陰部及以陰莖插入陰道
    性交；㈡證人庚○○證述甲女與被告當天是第一次見面，半夜
    甲女下來搖醒庚○○說樓上有人，表情很驚恐，庚○○上樓看到
    被告趴著在找東西，下樓問甲女被告有無對甲女怎麼樣，甲
    女回答「有」，之後庚○○再質問被告，被告才承認；㈢證人
    丁○○證述當天凌晨1至2時返回住處時，見到被告與庚○○在門
    口吵架，庚○○質問被告怎麼爬到2樓房間強姦甲女，甲女並
    向丁○○稱「丙○○給我強，然後給我3千」等語；㈣證人即隔壁
    （48之2號）鄰居己○○證述當天凌晨2時20分許聽聞門外爭吵
    、打架聲，外出查看，聽到庚○○、丁○○質問被告為何對甲女
    強制性交，庚○○與被告扭打在一起，己○○就打電話報案，甲
    女原欲離去，遭己○○阻攔後在旁哭泣；㈤奇美醫療財團法人
    柳營奇美醫院（下稱柳營奇美醫院）受理疑似性侵害事件驗
    傷診斷書記載：甲女疑似智能障礙或過度驚嚇，無法清楚有
    條理描述事件細節，甲女陰道4點鐘及7點鐘方向有陳舊性撕
    裂傷；㈥現場照片及內政部警政署刑事警察局108年7月5日刑
    生字第1080043352號鑑定書：甲女陰道深部棉棒採集之DNA
    定量結果為男女DNA混和，現場採集之衛生紙及甲女外陰部
    棉棒檢驗出之男性Y染色體主要型別，與被告之DNA甲STR型
    別相符；㈦高雄醫學大學附設中和紀念醫院濫用藥物尿液檢
    驗報告：甲女尿液未檢出毒藥物反應等，為其論據。
四、被告固坦承於前揭時、地，以手撫摸甲女胸部、陰部，並以
    嘴親甲女胸部、陰部後，將其陰莖插入甲女陰道，與甲女性
    交之事實，惟堅決否認有何強制性交犯行，辯稱：他給甲女
    新臺幣（下同）3千元後，才與甲女性交，兩人是性交易，
    不是強制性交等語。
五、經查：
  ㈠被告（綽號「黑龍」）於108年4月26日晚上8時許，在臺南市
    ○○區○○○00○0號丁○○（綽號「掰咖」）住處1樓，與丁○○、乙○○（綽號「阿凸」）、謝文章、甲女等人聊天，稍晚，向丁○○承租上址2樓房間之甲女前男友庚○○（綽號「大灌」）返
    回上址，被告與丁○○、乙○○、謝文章等人即外出至附近檳榔
    攤喝酒。甲女於被告等人外出後，上2樓房間休息睡覺，庚○○則因2樓房間無冷氣，自行至1樓房間睡覺。嗣被告於翌日
    （4月27日）凌晨1、2時許，返回丁○○住處，進入甲女休息
    睡覺之2樓房間，以手撫摸甲女胸部、陰部，並以嘴親甲女
    胸部、陰部後，將其陰莖插入甲女陰道，與甲女性交等情，
    業據被告於偵查及本院審理時坦承不諱（偵卷第108至110頁
    、本院卷第70至71頁），核與：⒈甲女於偵查及本院審理時
    證稱：「當時『黑龍』（即被告）有伸手進去我的衣服內摸我
    的胸部，然後『黑龍』脫掉我的褲子及內褲…」、「『黑龍』脫
    掉我的內褲時，有用生殖器插入我的陰道，還用嘴巴親我的
    下體…」（偵卷第95至96頁）、「我很累，自己一人先上2樓
    房間睡覺，庚○○說樓上沒有冷氣、很熱，就睡在1樓房間」
    （本院卷第134至135、137頁）、「當時知道有人脫下我的
    衣服、褲子，我以為是庚○○，睜開眼睛一看，發現不是庚○○
    …」、「（『黑龍』的性器官有無插入妳的生殖器裡？）有。
    （他有無射精在妳的生殖器裡？）有，我這邊有單子，DNA
    相符。」（本院卷第139至140頁）、「那時候他（指被告）
    有摸我的胸部，然後脫掉內褲」（本院卷第151頁）、「當
    時我與庚○○已經分手」（本院卷第150頁）；⒉證人丁○○於警
    詢及偵查中證稱：「（甲女當時為何會在你家2樓房間睡覺
    ？）她是要去找庚○○，她和庚○○之前是男女朋友關係。」（
    警卷第33頁）、「庚○○住在我家2樓房間，那天假日甲女會
    到我家找庚○○，並在我家2樓休息。事發前，我和被告、乙○○、謝文章等人外出喝酒，庚○○在家陪甲女，我們喝酒喝到
    一半，被告說他想回家，就自己一人搭計程車離開…」（偵
    卷第106頁）；⒊證人庚○○於警、偵訊時證稱：「甲女於108
    年4月26日晚上至我租屋處找我，當時我在外批貨，晚上8時
    許我回到租屋處，看到屋主丁○○、被告、乙○○、甲女等人在
    聊天，後來其他人出門去喝酒，只剩我和甲女在家，兩人在
    2樓房間休息，因為2樓沒有冷氣、很熱，睡到一半我覺得很
    熱，就到樓下房間吹冷氣睡覺，獨留甲女在2樓房間…」（警
    卷第25頁、偵卷第129至130頁）等情大致相符，並有現場照
    片7張、採集照片3張及前揭內政部警政署刑事警察局108年7
    月5日刑生字第1080043352號鑑定書附卷可稽（警卷第13、5
    9至63頁、偵卷第15至22頁），此部分事實，堪先認定。
  ㈡本件應審究者，係被告有無以強暴、脅迫或其他違反甲女意
    願之方式對甲女為上開性交行為：
　⒈按刑罰制裁妨害性自主行為，係為保障他人關於性意思形成
    與決定之自由，因性侵害犯罪係侵犯他人之性自主權，即任
    何他人在法律範圍內，得自主決定其是否及如何實施性行為
    而不受他人強迫及干涉之權利，屬人格權之範疇。至於所謂
    「其他違反其意願之方法」，係指該條所列舉之強暴、脅迫
    、恐嚇、催眠術以外，其他一切違反被害人意願之方法而言
    。違反意願之程度，並不以類似於所列舉之強暴、脅迫、恐
    嚇、催眠術等相當之其他強制方法，足以壓抑被害人之性自
    主決定權為必要，然必也須達到妨害被害人之意思自由，即
    侵犯被害人之性自主權者，始可認符合「違反其意願」之要
    件。若被害人係基於自由之意思而與他人為性交行為，不論
    係基於何種原因，然其既係基於自主決定之意思，而決定與
    他人為性交行為，自無所謂違反其意願之可言，此觀刑法第
    221條第1項強制性交罪之構成要件甚明。
　⒉甲女於偵查中證稱：「稍晚我醒來，躺在床上，『黑龍』（被
    告）全身脫光坐在我身上，當時『黑龍』身上有酒味，我問『
    黑龍』為什麼跑上來，『黑龍』就說他拿3千元，當時『黑龍』有
    伸手進去我衣服內摸我的胸部，然後脫掉我的褲子及內褲，
    我就張開眼睛」、「（『黑龍』和庚○○長得很像嗎？）不像，
    當時房間只有開小夜燈，沒有很亮」、「庚○○瘦瘦的，『黑
    龍』是胖的」、「『黑龍』脫掉我的內褲時，有用生殖器插入
    我的陰道，還用嘴巴親我的下面」（偵卷第95至96頁），嗣
    於本院審理時亦結證稱：「（還沒有摸的時候，你就看到跑
    上來的人是被告，只是你跟他不熟而已，是否如此？）是。
    」（本院卷第152頁）等語，全然未提及被告有何對甲女施
    加強暴、脅迫或違反甲女意願之行為。參酌甲女旋於案發當
    日（4月27日）凌晨4時52分在柳營奇美醫院驗傷時，僅檢查
    出處女膜4、7點鐘方向有陳舊性撕裂傷，其頭面部、頸肩部
    、胸腹部、背臀部、四肢部、陰部、肛門、其他部位，均無
    明顯外傷，有柳營奇美醫院108年4月27日衛部心字第103176
    1584號受理疑似性侵害事件驗傷診斷書存卷可憑（本院卷第
    25至29頁），衡諸一般強制性交情形，加害人多以強制方法
    壓制被害人之手腕、大腿及腰部等身體部位，以利其生殖器
    得以強行進入被害人之生殖器內，然未見甲女於該等部位有
    何損傷，則以甲女與被告面對面、被告全身脫光坐在甲女身
    上之姿勢，倘甲女無配合性交之意願，只須雙腳併攏稍加掙
    扎，或大聲呼救，被告勢必須施以外力壓制，或摀住甲女口
    鼻不讓其呼救，才能順利行事，被告如何能在完全未以外力
    壓制、靜悄悄之情形下，違反甲女意願對之性交？是甲女所
    訴遭被告強制性交之過程，與常理不符，有可能係男女雙方
    相互配合始得以順利進行，則甲女指訴遭被告強制性交，即
    有重大瑕疵，令人懷疑。
　⒊檢察官雖以甲女指述其誤認被告為其前男女庚○○乙詞，憑為
    被告違反甲女意願性交之論據，然而，甲女與庚○○前為男女
    朋友，即使兩人分手，甲女至上址丁○○住處過夜時，猶在2
    樓庚○○房間休息睡覺，可知甲女與庚○○間仍有親密關係，對
    彼此身型、重量、聲音、氣味均極為熟稔，參之甲女案發當
    日採尿送驗結果無任何毒物反應（偵卷第25至31頁），無陷
    於迷幻或意識迷離之情，則以甲女所陳被告與庚○○一胖一瘦
    ，長的不像（偵卷第96頁），兩人完全相異之身型、外貌觀
    之，一般人應無誤認之虞，尤其甲女與庚○○如此相熟，更無
    誤認之可能？況且甲女證述其當時已醒來，被告又是坐在甲
    女身上，幾近聲息相聞地趨近甲女、回應甲女詢問「你為什
    麼跑上來」的問話，以兩人如此近距離的接觸，甲女實不可
    能誤認被告為其前男友庚○○，縱令甲女因剛甦醒，意識未全
    然清晰，然被告當下有表示要給甲女3千元，提及金錢交易
    ，非一般男女交往兩情相悅求歡之情境，甲女更不可能誤認
    被告為其前男友庚○○。雖甲女於本院審理時否認收受被告給
    予之3千元，然其於偵查中明白證稱：「我清醒起來時，『黑
    龍』就對我說給我3千元，要跟我做」（偵卷第96頁），並於
    前往柳營奇美醫院驗傷後之當日（4月27日）上午8時15分許
    ，在該醫院溫馨會議室內主動提出3千元交予警方扣押，有
    卷附扣押筆錄及扣押物品目錄表可稽（警卷第51至55頁），
    且甲女於當日上午8時42分與丁○○LINE對話，亦向丁○○稱：
    「他跟（指被告）警察講他有給我參仟」、「參仟在我手機
    盒裡面」（見他字卷第69頁右上方截圖），與庚○○於本院審
    理時證稱：「甲女說被告有拿錢給她」（本院卷第156頁）
    ，以及證人己○○於本院審理時證稱：「我看到他們在爭吵，
    被告一直說有拿3千元給她（指甲女）…我問甲女有無這件事
    ，甲女承認有拿3千元，放在手機裡，她有拿出來給我們看
    ，我們在場的人都有看到」（本院卷第162至164頁）等情互
    核相符，足證甲女事後於法院審理時翻異前詞，改口稱未向
    被告收取3千元云云，並非事實，自不可採。則由甲女與被
    告是初次見面，未有情感交流，即收受被告給予之金錢，任
    憑被告對其為上開性行為，未有拒絕或反抗、反對之表示或
    行止等情以觀，被告辯稱兩人係性交易乙節，確有可能，非
    不可採。
　⒋妨害性自主罪之被害人，固無法期待必然有典型之事後情緒
    反應及通篇一律之外顯表徵，仍應細究被害人與加害者間之
    關係、當時所處情境、互動情形、被害人對受害之主觀感受
    、於案發當時是否已適度表現於外，令他方可據為適度之感
    知與反應。若行為之一方認他方已達性交之合意，他方於過
    程中亦未將內心之排斥彰顯於外，態度隱晦不明，則縱然他
    方事後恍然於事發當下方寸間之矛盾、掙扎甚至抗拒，因難
    期他方得以覺知體察，實難遽依強制性交罪論處。本件被告
    辯稱其之所以會折返回上址丁○○住處找甲女性交之緣由，係
    因早前在上址與丁○○、乙○○、甲女等人聊天、庚○○尚未回來
    時，丁○○、乙○○起哄說甲女沒有男朋友、被告也離婚了，被
    告有工作、有房子，甲女可以跟被告在一起，甲女在旁邊說
    「我月經來6天了，不知道可不可以」給予暗示（警卷第5頁
    、偵卷第109頁），此與丁○○證稱：「當時我有聽到甲女說
    她月經已經6天了，我與乙○○就起哄說他（指被告）有工作
    有房子可以跟他了，約21時30分許甲女前男友大灌（庚○○）
    回來，我們幾個男人就出去喝酒了…」（警卷第35頁、偵卷
    第112頁），以及乙○○證稱：「當時我有聽到甲女說她月經
    已經6天了，我與丁○○就起哄說他們2人（指被告與甲女）做
    朋友交往看看，約21時30分許甲女前男友大灌（庚○○）回來
    ，我們幾個男人就出去喝酒了…」（警卷第49頁、偵卷第112
    頁）等語相吻合，而甲女於偵查中證稱：「（事發前，妳在
    丁○○家1樓時，『黑龍』有無講說要用錢和你發生性行為？）
    當時庚○○還沒有回來，丁○○說『黑龍』可以約我出去在其他地
    方做，要給我2千元讓他做，當時我靜靜的沒有講話，丁○○
    、『黑龍』就一直在講生殖器的事情…」（偵卷第97頁），嗣
    於本院審理時亦證稱：「丁○○、乙○○他們有叫我跟他（指被
    告）做朋友，有提到被告離婚了，有房子、有工作，我在旁
    邊聽，沒有回應」、「因為被告說我長的很漂亮，我說我月
    經已經第6天了」（本院卷第131至133頁），對丁○○、乙○○
    等人撮合甲女與被告交往、或提及被告可以給付金錢與甲女
    性交等事，未加反對或駁斥，甲女甚至於被告誇讚她漂亮時
    ，回應稱月經已經6天了，隱含兩人可以再進一步之意味，
    稍後被告於酒後性欲勃發，返回丁○○上址住處，提出3千元
    向甲女邀約性交時，甲女又未明白拒絕、亦無反對或抗拒之
    舉動，任憑被告對其性交，其性自主決定權毫無受到壓抑之
    外觀呈現，被告主觀上因此認為甲女願意以3千元與之性交
    ，無悖於一般人之認知，被告辯稱當天係與甲女以3千元為
    性交代價，付錢後完成性交易等語，尚非子虛。至於甲女於
    本院質以：「妳已經知道跑上來的是被告，不是庚○○，被告
    後來要跟妳為性行為時，你沒有拒絕？」，固證稱：「我那
    時候會怕，我怕他會對我不利」（本院卷第152頁），然而
    ，此為甲女片面指述，並無其他證據可以佐憑甲女之上開指
    述係屬實在，況且甲女上開所述為其內心想法，以當時兩人
    互動之情形，難認甲女有將內心真意顯露予被告明悉，被告
    於當下未必能立即領略甲女之真心實意，自無由僅憑甲女未
    顯現於外之主觀想法或片面說詞，遽指被告有違反甲女意願
    與之性交之犯意或行為。
　㈢庚○○於偵審中固證稱：甲女跑下來搖醒我，很驚恐地說樓上
    有人，我上樓看見被告在房間內趴著在找東西，被告跟我說
    他在找眼鏡，我又下樓問甲女被告有無對她怎麼樣，甲女說
    被告對她性侵，沒有說性侵過程，甲女只有說被告脫下她的
    褲子」（偵卷第130頁、本院卷第155至156）；丁○○於偵查
    中固證稱：「後來我回到家，看到庚○○和被告在我家門口吵
    架，庚○○對被告說你怎麼可以爬到2樓房間強姦甲女，被告
    說沒有，然後甲女就從樓上跑下來在我耳邊說『丙○○（被告
    ）給我強，然後給我3千』。被告說這3千元是為了要與甲女
    做性行為」（偵卷第106至107頁），然而，證人庚○○、丁○○
    所證被告性侵甲女乙節，係聽聞甲女訴說而為之轉述，屬於
    轉述甲女陳述之被害經過，並非依憑渠二人 自己之經歷、
    見聞或體驗，核屬與甲女證述為同一性之累積證據，不具補
    強證據之適格。至於甲女事後下樓搖醒庚○○陳述樓下有人時
    所表現之情緒反應（庚○○於本院審理時證述甲女當時有一點
    哭泣、稍微發抖，見本院卷第155頁），以及甲女在醫院驗
    傷時疑似智能障礙或過度驚嚇，無法清楚描述事件細節，因
    素甚多，因無從排除甲女係與被告合意性交後，內心或身體
    不適，事後反悔、心有未甘，或因與首次見面之被告發生性
    行為，感到羞恥、不安，或因原不欲報案，然庚○○與被告爭
    執，驚動鄰居己○○，己○○報案而不得不配合警方調查（見本
    院卷第160至161頁己○○證詞），感到驚慌、六神無主等情所
    致，非必可逕認係遭受性侵害之創傷反應，是庚○○有關甲女
    事後情緒反應之此部分證詞及甲女前往醫院驗傷時之反應，
    並無從擔保甲女指訴非虛，自不足執為不利於被告之認定。
　㈣綜上所述，本案依檢察官所舉之各項證據，除甲女單一且悖
    於常理之明顯瑕疵指述外，尚乏其他確切之補強證據足以補
    強證明甲女所述確與事實相符，確實不足以認定被告主觀上
    得以理解到其係違反甲女意願下而與甲女性交，難使本院就
    被告確有施以強制力或違反甲女意願而遂行性交乙節，形成
    毫無合理懷疑之確信，依罪疑唯有利於被告原則，應對被告
    為有利之認定。此外，本院在得依或應依職權調查證據之範
    圍內，復查無其他積極明確之證據，足以認定被告有檢察官
    所指之上開罪行，自屬不能證明被告犯罪，依法應為被告無
    罪之諭知。
據上論斷，應依刑事訴訟法第301條第1項前段，判決如主文。
本案經檢察官林容萱提起公訴，檢察官陳擁文、甲○○到庭執行職
務。
中　　華　　民　　國　　109 　年　　12　　月　　10　　日
                  刑事第五庭  審判長法　官  蔡奇秀
                                    法  官  陳郁婷
                                    法  官  林欣玲
以上正本證明與原本無異。
如不服本判決應於收受本判決後20日內向本院提出上訴書狀，並
應敘述具體理由。其未敘述上訴理由者，應於上訴期間屆滿後20
日內向本院補提理由書狀（均須按他造當事人之人數附繕本）「
切勿逕送上級法院」。 
  　　　　　　　　　　　　　　　　　書記官　莊文茹
中　　華　　民　　國　　109 　年　　12　　月　　14　　日